臺灣花蓮地方法院民事裁定
111年度司繼字第325號
聲  請  人  花蓮縣玉里鎮公所

代  理  人  高哲熙  
關  係  人  財政部國有財產署北區分署

法定代理人  郭曉蓉  
代  理  人  謝岱晏  
上列聲請人聲請選任遺產管理人事件，本院裁定如下：
    主  文
選任國有財產署北區分署為被繼承人甲○○（女、民國00年0月0日
生、身分證統一編號：Z000000000號、生前最後籍設：花蓮縣○
里鎮○○里○○路○段000號、民國111年3月1日死亡）之遺產管理人
。
准對被繼承人大陸地區以外之繼承人為承認繼承之公示催告。
被繼承人大陸地區以外之繼承人，應自前項公示催告公告登載新
聞紙或登載於司法院網站之日起，七個月內承認繼承。上述期限
屆滿，無繼承人承認繼承時，被繼承人之遺產，於清償債權，並
交付遺贈物後，如有剩餘即歸屬國庫。
程序費用由被繼承人之遺產負擔。
    理  由
一、按繼承開始時，繼承人有無不明，而無親屬會議或親屬會議
    未於1個月內選定遺產管理人者，利害關係人得聲請法院選
    任遺產管理人，並由法院依公示催告程序，定6個月以上之
    期限，公告繼承人，命其於期限內承認繼承，民法第1177條
    、第1178條第1項、第2項規定甚明。次按民法第1177條之立
    法理由指明遺產管理人之指定，旨在維護公益及被繼承人債
    權人之利益，顯非以遺產管理人管理遺產是否有實質利益為
    考量，參以家事事件法第136條第4項規定，法院所選任之遺
    產管理人，除自然人外，亦得選任公務機關，且依民法第11
    85條規定，無人承認繼承之遺產清理完畢後，如有賸餘，應
    歸屬國庫，而國有財產向由公務機關擔任管理人，故於必要
    情形，亦得選任適當之公務機關任之。再者，國有財產局（
    現為國有財產署）係依國有財產法第9條設立之機關，依法
    綜理國有財產事務，而所謂國有財產，係指國家依據法律規
    定或基於權利行使，或由於預算支出，或由於接受捐贈所取
    得之財產，又該法所指之權利，則係指地上權、地役權、典
    權、抵押權、礦業權、漁業權、專利權、著作權、商標權及
    其他財產上之權利而言，此觀國有財產法第2條第1項、第3
    條第1項第4款規定自明，是國家依據法律規定所取得之財產
    或財產上之權利，均屬國有財產之範圍，而為國有財產局職
    掌之業務範圍。又依民法第1185條無人承認繼承之賸餘財產
    ，歸屬國庫之規定，即賦予國庫對於將來遺產之歸屬有期待
    權（參見院字第2213號解釋意旨），解釋上亦屬上開國有財
    產法所定依據法律規定取得之財產權之一種，故法院通知國
    有財產局有此種國家依法應得之期待權時，國有財產局本應
    依國有財產法之職掌積極辦理，合先敘明。
二、本件聲請意旨略以：被繼承人甲○○於民國111年3月1日死亡
    ，遺有郵局存款新臺幣484,897元，且無子嗣及其他家屬，
    是否仍有應繼承之人不明，其親屬會議亦未於一個月內選定
    遺產管理人，聲請人因代墊被繼承人之喪葬費用，對上開遺
    產無法行使權利，為確保聲請人之權利，爰依法聲請選任被
    繼承人之遺產管理人等語。
三、經查，聲請人上開主張，業據提出衛生福利部玉里醫院函、
    死亡證明書、除戶謄本、花蓮縣玉里鎮戶政事務所函、花蓮
    縣警察局函及公告、玉里郵局及玉溪地區農會存摺明細等件
    影本在卷為證，復經本院依職權函詢玉里鎮戶政事務所被繼
    承人之繼承人戶籍資料之結果，查無繼承人戶籍資料，足徵
    本件聲請人屬被繼承人之法律上利害關係人無訛，且有選任
    遺產管理人必要。又依民法第1177條之立法意旨，可知遺產
    管理人之指定，旨在維護公益及被繼承人債權人之利益，顯
    非以遺產管理人管理遺產是否有實質利益作為考量，且依財
    政部訂頒之代管無人承認繼承遺產作業要點規定，國有財產
    署若經法院選任而擔任遺產管理人時，仍可取得相當之報酬
    ，亦可聲明參與分配，不致發生代管遺產所墊付之費用及管
    理報酬無法獲償之問題。準此，關係人財政部國有財產署北
    區分署雖於本院調查時稱希望由玉里榮民醫院或由其與聲請
    人協議由地政士擔任被繼承人之遺產管理人（見卷內111年8
    月12日非訟事件筆錄），惟聲請人或關係人經本院通知補正
    陳報被繼承人之遺產管理人人選，迄今仍未補正，復審酌國
    有財產署依法為公用財產之管理機關，備有財產管理之專才
    及公信力，且被繼承人之遺產關係單純，衡情並非繁雜，及
    遺產經依法處理後若有剩餘仍應歸屬國庫等情，本院認選任
    財政部國有財產署北區分署為被繼承人之遺產管理人應屬妥
    適，爰依法裁定如主文，並依法為承認繼承之公示催告。又
    關係人經本院選任為被繼承人之遺產管理人並確定後，應另
    依民法第1179條之規定行使包含向本院聲請公示催告等遺產
    管理人之職務，附此敘明。
四、依家事事件法第127條第4項，裁定如主文。
五、如不服本裁定，應於裁定送達後10日內向本院提出抗告狀，
    並繳納抗告費新臺幣1,000元。
中　　華　　民　　國　  111 　年　　9　　月　　27　　日
                    家事法庭  司法事務官  潘俊宏